【裁判字號】    97,易,3382
【裁判日期】    971103
【裁判案由】    妨害自由等
【裁判全文】
臺灣臺中地方法院刑事判決              97年度易字第3382號
公  訴  人  臺灣臺中地方法院檢察署檢察官
被      告  丁○○
上列被告因妨害自由等案件，經檢察官提起公訴（97年度偵字第
8828、10105號），本院判決如下：
    主    文
丁○○共同以加害身體之事，恐嚇他人致生危害於安全，累犯，
處拘役伍拾日，如易科罰金，以新臺幣壹仟元折算壹日，減為拘
役貳拾伍日，如易科罰金，以新臺幣壹仟元折算壹日；又共同以
強暴妨害人行使權利，累犯，處拘役伍拾日，如易科罰金，以新
臺幣壹仟元折算壹日，減為拘役貳拾伍日，如易科罰金，以新臺
幣壹仟元折算壹日。應執行拘役肆拾伍日，如易科罰金，以新臺
幣壹仟元折算壹日。
    犯罪事實
一、丁○○有殺人、妨害自由、違反麻醉藥品管理條例、傷害致
    重傷害、侮辱、公共危險、妨害公務等前科，其中於86年間
    因傷害致重傷害、公共危險、妨害公務等前科，經法院判處
    有期徒刑3年3月、4年、3月確定，經減刑後，定應執行5年2
    月確定，於95年10月30日假釋縮刑期滿執行完畢（本件已構
    成累犯）。詎仍不知悔改，因丁○○之友人丙○○認甲○○
    前趁其不在家時，自行搬運其所有木材，而對甲○○心生不
    滿，丁○○遂於96年4月13日18時30分許，乘坐由丙○○駕
    駛之車牌號碼M8-5446號自小客車，至南投縣名間鄉○○村
    ○○路○段163之5號甲○○住處，經甲○○開啟鐵捲門，其2
    人進入甲○○之住處客廳，後經甲○○要求其2人離開而仍
    不退去，丁○○、劉士楨2人並基於傷害之犯意聯絡，共同
    毆打甲○○成傷（侵入住居、傷害部分撤回告訴，另為不起
    訴處分）。此時，甲○○之妻乙○○發現甲○○遭毆打，欲
    上前阻止，丁○○、劉士楨（業經本院另案就恐嚇、強制犯
    行，判處各拘役50日，均減為拘役25日，應執行拘役45日，
    ，如易科罰金，以新臺幣1千元折算1日）2人竟共同基於恐
    嚇危害安全之犯意聯絡，由丁○○向乙○○恫稱：「妳若再
    過來，連妳一起打」等語，使乙○○心生畏懼，躲入房間內
    ，致生危害於乙○○。而甲○○受到劉士楨、丁○○2人毆
    打後，因臉部血流不止，陸續用衛生紙擦拭後，仍無法止血
    ，甲○○此時欲拿取醫藥箱止血，丁○○、劉士楨2人又共
    同基於強制之犯意聯絡，由丁○○以徒手推擠甲○○之強暴
    方式，阻止甲○○拿取醫藥箱止血，而將甲○○推坐在沙發
    上，妨礙甲○○行使權利。
二、案經甲○○訴由臺灣臺中地方法院檢察署檢察官偵查起訴。
    理    由
一、本案證據能力之說明
    按「被告以外之人於審判外之陳述，雖不符前4條（指刑事
    訴訟法第159條之1至第159條之4）之規定，而經當事人於審
    判程序同意作為證據，法院審酌該言詞陳述或書面陳述作成
    之情況，認為適當者，亦得為證據」，又「當事人、代理人
    或辯護人於法院調查證據時，知有第159條第1項不得為證據
    之情形，而未於言詞辯論終結前聲明異議，視為有前項之同
    意」，刑事訴訟法第159條之5第1項、第2項亦有明文。本件
    被告丁○○就檢察官提出之證據之證據能力，均未於言詞辯
    論終結前聲明異議，自視為同意，合先敘明。
二、訊據被告丁○○矢口否認上揭恐嚇、強制犯行，被告丁○○
    辯稱：我沒有恐嚇甲○○的太太，也沒有不讓甲○○去拿醫
    藥箱云云。惟查：
（一）被告上揭恐嚇犯行，業據證人乙○○於偵訊具結證稱：「
      （檢察官問：當時你是否有要出來保護防衛甲○○？）對
      ，就是剛那張相片，我是去拉丁○○。（檢察官問：他們
      是否有恐嚇你？）丁○○有說『你若再過來要連你一起打
      』，不包含我小孩。‥‥（檢察官問：你當時有無嚇到跑
      回去房間？）有。（檢察官問：你有嚇到？）有，他恐嚇
      我。‥‥（檢察官問：他們確實有恐嚇你『你若再過來連
      你一起打』？）是。我確實也怕，溜回去房間」等語（偵
      8828卷第51、52頁），並據告訴人甲○○於偵訊指稱：「
      打我時，我妻子從裡面出來制止，該名不詳姓名男子說『
      如果你再過來，連你一起打』，後來我妻子就進房去」等
      語（偵3002卷第24頁），證人甲○○並於偵訊具結證稱：
      「丁○○對我太太說，若再從房間出來，要連我太太‥‥
      一起打」等語（偵8828卷第13頁）在卷；再由當日之監視
      錄影光碟可見當日甲○○有遭毆打，又於當日即4月13 日
      18時37分47秒之監視光碟畫面，乙○○當時曾出現於畫面
      ，面露驚恐神色，似欲勸阻在監視鏡頭拍攝範圍外之被告
      丁○○及同案被告丙○○2人，其後丁○○、丙○○及甲○○雖又再返回拍攝範圍內之客廳，然乙○○即未再出現
      於客廳中維護甲○○，亦有當日之監視錄影光碟1片及翻
      拍相片（他259卷第7至10頁）在卷可憑；而告訴人甲○○
      當時因遭毆打，致受頭部外傷合併臉、眼、鼻子挫傷、雙
      側肩部挫傷、右側手腕擦傷、左眼眼球挫傷、結膜下出血
      、角膜之表淺性損傷、結膜表淺性損傷、視網膜振盪之傷
      勢，且於96年4月14日急診時左眼矯正視力為0.4，於96年
      4月16日門診追蹤左眼矯正視力為0.8等情，亦有中山醫學
      大學附設醫院診斷證明書2份附卷可稽，則依當時告訴人
      甲○○遭毆打成傷之傷勢觀之，傷勢非輕，有流血情形，
      倘乙○○非遭恐嚇，衡情不致於不顧甲○○之傷勢，而未
      再出面維護甲○○，是證人乙○○及甲○○於偵訊所述，
      應堪採信。而同案被告丙○○既開車搭載被告丁○○至現
      場，且本件原係同案被告丙○○與告訴人甲○○之糾紛而
      起，同案被告丙○○並於被告丁○○出言恐嚇時在場，2
      人間顯有犯意聯絡亦明。被告丁○○猶否認恐嚇犯行，應
      非可採。
（二）被告上揭強制犯行，亦據同案被告丙○○於偵訊及本院供
      稱：當時丁○○是有推他到沙發上等語在卷（偵8828卷第
      40 頁、本院卷第43頁），復據告訴人甲○○於指稱：他
      們叫我在位子坐好，我說讓我拿個醫藥箱一下，他們說要
      打死你了，還拿什麼醫藥箱等語（偵3002卷第24頁），又
      於偵訊具結證稱：當時我被打流血時，我要拿醫藥箱止血
      時，限制我行動，不要讓我去拿醫藥箱敷藥。‥‥‥我要
      去拿醫藥箱時，他朋友就阻止我，把我推在沙發上等語（
      偵8828卷第13頁）在卷，指訴歷歷；又告訴人甲○○當場
      確遭毆打而血流不止，復告訴人甲○○遭毆打後，而在客
      廳與被告丁○○與同案被告丙○○談判之際，亦有多次拿
      取衛生紙擦拭血跡之動作，其後始再遭丁○○推至沙發等
      情，均有當日監視錄影光碟在卷可佐，亦與告訴人甲○○
      所述相符，是告訴人甲○○此部分之指訴及證述，應堪採
      信，同案被告丙○○與被告丁○○同至現場，復於被告丁○○為推甲○○之強制犯行時在場，顯見2人間有犯意聯
      絡亦明。被告丁○○猶否認犯行，顯非可採。
    本件事證明確，被告丁○○上揭犯行均堪認定。
三、核被告丁○○所為，係犯刑法第305條之恐嚇危害安全罪、
    刑法第304條第1項之強制罪。被告丁○○與同案被告丙○○
    間就上開犯行，有犯意聯絡及行為分擔，均為共同正犯。再
    被告所犯上開恐嚇、強制罪，犯意各別，行為互殊，應予分
    論併罰。又被告丁○○前於86年間因傷害致重傷害、公共危
    險、妨害公務等前科，經法院判處有期徒刑3年3月、4年、3
    月確定，經減刑後，定應執行5年2月確定，於95年10月30日
    假釋縮刑期滿執行完畢等情，有臺灣臺中地方法院檢察署刑
    案資料查註紀錄表在卷可佐，被告於有期徒刑執行完畢後5
    年內，故意再犯本件有期徒刑以上之2罪，均為累犯，均應
    依刑法第47條第1項規定加重其刑。爰審酌被告素行不良，
    未思以理性解決紛爭，竟對前來維護甲○○之乙○○為恐嚇
    犯行，及被告見甲○○血流不止，猶以推倒方式，妨礙甲○○行使權利，再考其對被害人所致之危害，及同案被告丙○○已賠償甲○○3萬元，業據告訴人甲○○陳明在卷（偵882
    8卷第13、14頁），又其犯後態度等一切情狀，各量處如主
    文所示之刑，並均諭知易科罰金之折算標準。再中華民國96
    年罪犯減刑條例業於96年7月4日公布，並自96年7月16日施
    行，該條例第2條明文規定：「犯罪在中華民國96年4月24日
    以前者，除本條例另有規定外，依下列規定減刑：三、有期
    徒刑、拘役或罰金，減其刑期或金額二分之一」等語，查本
    件被告所犯上揭恐嚇、強制罪之犯罪時間，係在96年4月24
    日以前，且本件宣告刑為有期徒刑1年6月以下，非屬上揭減
    刑條例第3條規定不予減刑之情形，故依上開規定，本院應
    減其有期徒刑2分之1，並定其應執行之刑及諭知易科罰金之
    折算標準。
據上論斷，依刑事訴訟法第299條第1項，刑法第28條、第305條
、第304條第1項、第41條第1項前段、第47條第1項、第51條第5
款，刑法施行法第1條之1，中華民國96年罪犯減刑條例第2條第1
項第3款、第7條、第9條、第10條第1項，判決如主文。
中    華    民    國    97    年    11    月    3     日
                  刑事第十庭    法  官  黃  家  慧
上正本證明與原本無異。
如不服本判決，應於收受送達後10日內向本院提出上訴書狀（應
敘述具體理由並附繕本）。
上訴書狀如未敘述理由，應於上訴期間屆滿後20日內補提理由書
於本院。
                                書記官  陳靖騰
中    華    民    國    97    年    11    月    3     日
中華民國刑法第304條
以強暴、脅迫使人行無義務之事或妨害人行使權利者，處3年以
下有期徒刑、拘役或 3 百元以下罰金。
前項之未遂犯罰之。
中華民國刑法第305條
以加害生命、身體、自由、名譽、財產之事，恐嚇他人致生危害
於安全者，處 2 年以下有期徒刑、拘役或 3 百元以下罰金。


司法院資訊處製作；財團法人民間司法改革基金會備份。
